臺灣高等法院民事裁定
109年度抗字第1400號
抗  告  人  游芝嫻  



上列抗告人因與相對人李火炎間分割共有物事件，對於中華民國
109年9月15日臺灣新北地方法院109年度訴字第2456號裁定提起
抗告，本院裁定如下：
    主  文
抗告駁回。
抗告訴訟費用由抗告人負擔。
    理  由
一、按被告無當事人能力者，法院應以裁定駁回之，但其情形可
    以補正者，審判長應定期間先命補正，民事訴訟法第249條
    第1項第3款定有明文。又被告於起訴前死亡者，於起訴時已
    無當事人能力，尚不生補正之問題。而民事訴訟法第168條
    所定之承受訴訟，必以當事人於訴訟程序進行中死亡，始得
    由法定應續行訴訟之人承受其訴訟，若於起訴前死亡者，原
    即欠缺當事人能力之要件，亦無從適用上開規定命其繼承人
    承受訴訟之旨（最高法院91年度台上字第455號判決意旨參
    照）。準此，被告於起訴前死亡者，因喪失權利能力，自無
    訴訟上之當事人能力，法院應依民事訴訟法第249條第1項第
    3款規定，以裁定駁回原告之訴，且無補正或承受訴訟之問
    題。
二、抗告意旨略以：伊提起本件分割共有物訴訟（原法院109年
    度訴字第2456號，下稱本件訴訟），雖經原法院以被告已死
    亡為由裁定駁回，然伊於起訴前，根本無從得知共有人是否
    已死亡，若因共有人死亡而逕予駁回，不予補正之機會（查
    探是否有繼承人），豈非視民法第823條第1項前段規定為具
    文，原裁定顯有違誤，爰提起抗告，請求廢棄原裁定，並准
    許抗告人查明相對人是否有繼承人。
三、經查，抗告人於民國109年6月5日以「李＊＊」為被告提起本
    件訴訟，請求分割新北市○○區○○段000地號土地（下稱系爭
    土地），經原審於109年8月28日命抗告人於7日內提出包含
    共有人完整姓名、身分證字號之最新土地登記謄本，並具狀
    補正被告「李＊＊」之姓名、真正住所或居所，及戶籍謄本（
    見重司調字卷第9-10頁、原審卷第25頁），抗告人於109年9
    月10日具狀載明「被告李火炎」，並提出系爭土地登記第一
    類謄本及共有人即被告李火炎之戶籍謄本，其上載明李火炎
    業於69年12月4日死亡（見原審卷第31、33、35頁），是抗
    告人明確記載李火炎為被告，復未為任何聲明或陳述足以認
    定其有變更以李火炎之繼承人為當事人之意思，揆諸前開說
    明，原法院本毋庸命抗告人補正，亦無聲明承受訴訟之問題
    ，即得裁定駁回抗告人之起訴。從而，原法院以抗告人起訴
    不合法，裁定駁回抗告人之訴，於法並無不合。抗告意旨指
    摘原裁定不當，求予廢棄，為無理由，應予駁回。
四、據上論結，本件抗告為無理由，爰裁定如主文。
中　　華　　民　　國　　109 　年　　11　　月　　30　　日
                  民事第十三庭
                    審判長法  官  邱景芬 
                          法  官  邱蓮華 
                          法  官  林純如  
正本係照原本作成。
本裁定除以適用法規顯有錯誤為理由外，不得再抗告。如提起再
抗告，應於收受送達後10日內委任律師為代理人向本院提出再抗
告狀。並繳納再抗告費新臺幣１千元。
中　　華　　民　　國　　109 　年　　11　　月　　30　　日
　　　　　　　　　　　　　書記官  王靜怡